【裁判字號】    92,上易,1369
【裁判日期】    920826
【裁判案由】    侵占
【裁判全文】
臺灣高等法院臺中分院刑事判決            民國九十二年度上易字第一三六九號
    上  訴  人
    即  被  告  甲○○  即張.
    自  訴  人  乙○○
右上訴人因侵占案件，不服臺灣臺中地方法院中華民國九十二年六月十七日第一審判
決（民國九十二年度自字第一０號），提起上訴，本院判決如左：
    主      文
原判決撤銷。
甲○○無罪。
    理      由
一、自訴意旨略以：緣被告甲○○與自訴人乙○○原係男女朋友關係，二人同時在臺
    中市○區○○○路一二二八號三樓分租公寓毗鄰而居，甲○○時常借用乙○○所
    有之車牌號碼七Ｓ－四二二二號自小客車使用；於民國（下同）九十一年十二月
    初，二人感情破裂，甲○○因乙○○提議分手心生不滿，竟意圖為自己不法之所
    有，將前開借用之自小客車易持有為所有而予侵占入己，並為防止乙○○於短時
    間內尋獲其所在，向其索回車子，遂先於九十一年十二月四日晚上八時十七分許
    ，撥打乙○○之行動電話號碼，發出內容為：「老人生病，回去看看」之簡訊，
    復於同年月五日晚上八時十四分許，再次撥打乙○○之行動電話號碼，發出內容
    為：「家人說老人病危，回去待幾天」之簡訊，致乙○○誤信甲○○係因家人生
    病始借用該輛自用小客車使用數日，而未積極尋找甲○○向其索回該車；俟於同
    年月十九日，乙○○因甲○○久未回租屋處，且音訊全無，遂心生懷疑，親赴甲
    ○○位於臺南之老家尋找，查知並無老父病危一情，且甲○○亦已數月未與家人
    聯繫，始知上情。迄於九十二年三月初，因上開自小客車損壞，甲○○將之棄置
    於某修車廠內，始通知乙○○前往領回，因認被告有犯刑法第三百三十五條第一
    項普通侵占之罪嫌云云。
二、按犯罪事實應依證據認定之，無證據不得推定其犯罪事實，刑事訴訟法第一百五
    十四條定有明文。又按所謂認定犯罪事實之證據，係指足以認定被告確有犯罪行
    為之積極證據而言，該項證據自須適合於被告犯罪事實之認定，始得採為斷罪之
    資料；又事實之認定，應憑證據，如未能發現相當確實證據，或證據不足以證明
    ，自不能以推測或擬制之方法，以為裁判之基礎，最高法院二十九年上字第三一
    ０五號、四十年台上字第八六號判例著有明文。又按告訴人之告訴，係以被告受
    刑事訴追為目的，是其陳述是否與事實相符，自應調查其他證據以資審認；又事
    實審法院對於證據之取捨，依法雖有自由判斷之權，然積極證據不足證明犯罪事
    實，被告之抗辯或反證縱屬虛偽，仍不能以此資為積極證據應予採信之理由，最
    高法院亦著有五十二年台上字第一三００號及三十年上字第四八二號判例可資參
    照。又按認定犯罪事實所憑之證據，無論係直接證據或間接證據，其為訴訟上之
    證明，須於通常一般之人均不致有所懷疑，而得確信其為真實之程度者，始得據
    為有罪之認定，倘其明尚未到達此一程度，而有合理之懷疑存在，復無其他調查
    途徑可尋，法院即應為無罪之判決，最高法院七十六年台上字第四九八六號著有
    判例。
三、訊據上訴人即被告（下稱被告）甲○○固坦承有使用自訴人乙○○所有之車牌號
    碼七Ｓ－四二二二號自小客車等情，惟矢口否認有侵占該車之犯行，辯稱：因伊
    認為伊與自訴人將來會結婚，而願意代自訴人繳納該車之分期貸款，故該車貸款
    均是由伊繳納；伊與自訴人交往期間，該車均是伊二人共同使用，後因感情破裂
    ，且經自訴人告知伊係因伊代為繳納車款始與伊交往，伊便要求自訴人將已繳納
    之車款返還，經自訴人拒絕而與吵架後，伊才將車開走，並要自訴人自己來取車
    。伊確曾發送該二簡訊，伊於將汽車送至修車廠，曾與自訴人聯繫，自訴人即稱
    要將汽車贈予伊，但要伊代為繳交貸款，惟因貸款問題而不能辦理過戶。伊與自
    訴人係同居關係，因父親生病，伊本人身體亦不舒服，並非避不見面，伊發生車
    禍，故要自訴人去處理，伊無侵占之犯行云云。訊之自訴人乙○○於本院審理時
    供稱：「我們在九十一年十月初認識，我們住隔壁，她有我的車子鑰匙，當時我
    有答應借車子給她使用，九十二年三月間，她聯絡我說車子在修車廠」等語。按
    刑法第三百三十五條第一項之侵占罪，係以意圖為自己或第三人不法之所有，而
    侵占自己持有他人之物為其成立要件。本件被告與自訴人係男女朋友關係，自訴
    人於本院供承被告曾為其繳納一期車子貸款，被告經自訴人之同意而使用該車，
    當時並未約定使用期限，被告於該車受損送修後，通知自訴人前往領回，倘被告
    有為自己不法之所有之意圖，豈會自動通知自訴人領回該車！又本件雖經自訴人
    於九十一年十二月二十五日提起自訴，惟被告經原審傳拘無著，經原審於九十二
    年三月十四日通緝，嗣於同年五月十九日始緝獲，有台南縣警察局新化分局函及
    原審通緝書、撤銷通緝書各一份附卷可稽，被告所辯：伊不知自訴人提起自訴乙
    節，尚堪採信，自訴人所稱：伊告被告之後，被告知悉此事始還車云云，不足採
    取，被告應無侵占之犯意，應堪認定。至於自訴人所提出之行車執照、行動電話
    簡訊、郵政劃撥儲金存款收據等資料，均無法為不利於被告之認定，附此敘明。
    此外，復查無其他積極證據足資證明被告有侵占之犯意，尚難僅憑自訴人片面所
    為之指訴，遽認被告有侵占之犯行，被告之犯罪行為尚屬不能證明。
四、原審未予詳查，遽為被告罪刑之諭知，即有未合，被上訴否認犯罪，執此指摘原
    判決不當，為有理由，應由本院將原判決予以撤銷改判，另為被告無罪判決之諭
    知。
五、據上論斷，依刑事訴訟法第三百六十九條第一項前段、第三百六十四條、第三百
    四十三條、第三百零一條第一項，判決如主文。
中      華      民      國      九十二   年       八      月   二十六   日
                                    臺灣高等法院臺中分院刑事第九庭
                                          審判長法  官  陳  筱  珮
                                                法  官  趙  春  碧
                                                法  官  吳  重  政
右正本證明與原本無異。
不得上訴。
                                                書記官  林  育  德
中      華      民      國      九十二   年       八      月    二十八  日
                                                                        Ｉ


司法院資訊處製作；財團法人民間司法改革基金會備份。
